【裁判字號】    99,上訴,1439
【裁判日期】    990728
【裁判案由】    毒品危害防制條例等
【裁判全文】
臺灣高等法院臺中分院刑事判決        99年度上訴字第1439號
上  訴  人
即  被  告  甲○○
選任辯護人  張績寶律師
            黃建閔律師
上列上訴人因毒品危害防制條例等案件，不服臺灣臺中地方法院
99年度訴字第1115號中華民國99年6月8日第一審判決（起訴案號
：臺灣臺中地方法院檢察署99年度偵字第6731、8843號），提起
上訴，本院判決如下：
    主  文
上訴駁回。
    理  由
一、按依刑事訴訟法第三百五十條、第三百六十一條、第三百六
    十二條、第三百六十七條規定，不服地方法院之第一審判決
    而上訴者，須提出上訴書狀，並應敘述具體理由，為上訴必
    備之程式；其所提出之書狀未敘述上訴理由，或僅曾以言詞
    陳述上訴理由者，均應於上訴期間屆滿後二十日內補提理由
    書於第一審法院。第一審法院經形式審查，認逾期未補提上
    訴理由者，應定期間先命補正；逾期未補正者，為上訴不合
    法律上之程式，應以裁定駁回。倘已提出上訴理由，但所提
    非屬具體理由者，或已上訴但未提上訴理由，經審判長定期
    間補正仍未補正者，則應由第二審法院以上訴不合法律上之
    程式，判決駁回。而所謂具體理由，必係依據卷內既有訴訟
    資料或提出新事證，指摘或表明第一審判決有何採證認事、
    用法或量刑等足以影響判決本旨之不當或違法，而構成應予
    撤銷之具體事由，始克當之（例如：依憑證據法則具體指出
    所採證據何以不具證據能力，或依憑卷證資料，明確指出所
    為證據證明力之判斷如何違背經驗、論理法則）；倘僅泛言
    原判決認定事實錯誤、違背法令、量刑失之過重或輕縱，而
    未依上揭意旨指出具體事由，或形式上雖已指出具體事由，
    然該事由縱使屬實，亦不足以認為原判決有何不當或違法者
    （例如：對不具有調查必要性之證據，法院未依聲請調查亦
    未說明理由，或援用證據不當，但除去該證據仍應為同一事
    實之認定），皆難謂係具體理由，俾與第二審上訴制度旨在
    請求第二審法院撤銷、變更第一審不當或違法之判決，以實
    現個案救濟之立法目的相契合，並節制濫行上訴（最高法院
    九十七年度臺上字第八九二號刑事判決意旨參照）。
二、經查：本件上訴人即被告（下簡稱被告）甲○○於民國九十
    九年七月七日向原審法院具狀提起上訴，並於同年月十三日
    具狀敘明上訴理由，惟經核其所提出之上訴理由，僅陳述略
    稱：「原判決對被告所科刑責不符比例原則、罪刑相當原則
    ，原判決就此應有不適用法則、適用法則不當之違背法令情
    形，爰說明如下：(一)被告涉犯毒品危害防制條例等案件，無
    視國家對於杜絕毒品危害之禁令，固屬可責，惟參諸卷附臺
    中縣警察局刑警大隊偵辦被告之販毒集團組織架構圖（即註
    明被告之上手係持用門號0000000000號行動電話之人），及
    原法院九十九年度聲監字第三０六號通訊監察書，可知被告
    於前揭時地為警查獲前，警察業已對另一持用該門號000000
    0000號而居於主謀角色、指揮被告之人實施通訊監察，足見
    被告所供共犯即「老闆」之成年男子，乃確有其人，非屬被
    告為圖卸責而虛構之人。再佐以被告於九十四年二月十一日
    起迄九十九年三月十六日止之期間係任職於聯倉交通股份有
    限公司，並擔任司機駕駛，有該公司九十九年四月二十九日
    之員工離職證明書一紙附原審卷可按，堪認被告係屬有正當
    工作者，被告顯係因一時貪念，受僱於綽號「老闆」之成年
    男子而罹本案重典，且被告僅係單純販賣交易毒品，並無施
    用強暴、脅迫之不法手段，更無向購買毒品之人積極催討交
    易款項，以其情節而論，其惡性尚不如專以販賣毒品維生之
    販毒集團重大。再兼衡酌被告就本案各次販賣第一、二級毒
    品及轉讓禁藥犯行，犯後尚知醒悟、均坦承犯行之態度，及
    被告本案各次販賣第一、二級毒品所得金額之多寡，其於本
    案各次犯行尚非居於主謀之分工角色，又被告先前尚無與毒
    品相關之刑事犯罪紀錄（其先前於少年時期僅有之刑事犯罪
    紀錄業已依法塗銷），有臺灣高等法院被告前案紀錄表附原
    審卷可按，是就被告客觀之犯行與主觀之惡性二者加以考量
    其犯罪情狀，堪認在客觀上顯非不可憫恕，宜予以從寬處理
    。(二)然則，原審一方面認被告前開犯罪情狀顯可憫恕，一方
    面又將被告犯罪情狀顯可憫恕，而得酌量減輕其刑之法律效
    果予以切割評價，亦即：就被告所涉販賣第一級毒品罪十七
    次部分，於審酌被告前開犯罪情狀後，以被告所犯之罪，縱
    使量處法定最低刑度之無期徒刑，尚嫌過重，難謂符合罪刑
    相當性及比例原則為由，於依毒品危害防制條例第十七條第
    二項規定減輕其刑後，復均依刑法第五十九條之規定，分別
    酌量遞減輕其刑，惟就被告所涉販賣第二級毒品十九次部分
    ，則泛以販賣第二級毒品罪之最輕本刑係有期徒刑七年之自
    由刑，無情輕法重情形為由，認被告所犯十九次販賣第二級
    毒品犯行，於依毒品危害防制條例第十七條第二項規定減輕
    其刑後，均無再減輕刑度之餘地。原判決上開科刑所持論據
    ，無異於認定被告所犯十九次販賣第二級毒品犯行部分，僅
    能依據毒品危害防制條例第十七條第二項規定減輕其刑，亦
    不審酌被告犯罪情狀有無顯可憫恕之處，然則，不論本件被
    告係販賣第一級毒品或販賣第二級毒品，有關被告犯罪情狀
    ，即：被告供出共犯即「老闆」之成年男子，被告於九十四
    年二月十一日起迄九十九年三月十六日止之期間係任職於聯
    倉交通股份有限公司並擔任司機駕駛，被告僅係一時貪念，
    單純販賣交易毒品，均無二致，何以上開情狀僅能於論斷被
    告販賣第一級毒品十七次部分予以評價，而得執為減輕刑度
    之依據：惟就被告販賣第二級毒品十九次部分，則無審酌餘
    地？原判決此部分論述洵屬可議，顯然違反比例原則、平等
    原則，而有濫用裁量權之為法。綜前所述，狀祈  鈞院鑑核
    ，賜准上訴，廢棄原判決，並懇請審酌被告犯罪之動機、手
    段、犯罪所生危害及事後已坦承犯行等諸般情狀，就被告所
    涉刑責從輕予以量處，以勵自新。」等語，提起上訴。
三、本院查：
  (一)被告因不服地方法院之第一審判決，而於九十九年七月七日
    日具狀向原審法院提起上訴，並於同年月十三日具狀敘明上
    訴理由，則依刑事訴訟法第三百六十一條第二項條文、立法
    修正理由及上開最高法院判決意旨，被告倘已提出上訴理由
    ，但所提非屬具體理由者，則由第二審法院以上訴不合法律
    上之程式，以判決駁回之。至於上訴理由是否具體，係屬第
    二審法院審查範圍，則不在命補正之列（參見法院辦理刑事
    訴訟案件應行注意事項第一百六十二點），合先敘明。
  (二)經核上開被告所提之上訴理由，要非屬所謂之具體理由（即
    必須依據卷內既有訴訟資料或提出新事證，具體指摘或表明
    第一審判決有何採證認事、用法或量刑等足以影響判決本旨
    之不當或違法，而構成應予撤銷之具體事由，始克當之【例
    如：依憑證據法則具體指出所採證據何以不具證據能力，或
    依憑卷證資料，明確指出所為證據證明力之判斷如何違背經
    驗、論理法則】，最高法院九十七年度臺上字第八九二號判
    決意旨參見）。查：
  1.被告在原審訊問、行準備程序及審理中本即為有罪之陳述，
    承認犯罪，有原審九十九年四月二十八日訊問筆錄、同年五
    月十二日準備程序筆錄及同年五月二十五日審判筆錄在卷可
    稽。
  2.被告係受真實姓名年籍不詳、綽號「老闆」之成年男子之僱
    佣，「老闆」並將插入0000000000號之SAMSUNG廠牌行動電
    話一支交付被告持用，二人並分別基於共同販賣第一級毒品
    海洛因、第二級毒品甲基安非他命，及轉讓禁藥甲基安非他
    命之犯意聯絡，為原審判決書犯罪事實欄一、(一)至所示各
    該犯行，已經犯罪事實欄一、部分記載明確（見判決書第一
    頁）；並經原審就被告所犯販賣第一級毒品十七次犯行時，
    審酌「參諸卷附臺中縣警察局刑警大隊偵辦甲○○之販毒集
    團組織架構圖（即註明被告之上手係持用門號0000000000號
    行動電話之人）及本院九十九年度聲監字第三０六號通訊監
    察書（見臺灣彰化地方法院檢察署九十九年度他字第五五八
    號偵查卷第七頁；本院卷第八一、八二頁），可知被告於前
    揭時地為警查獲前，警察業已對另一持用該門號0000000000
    號而居於主謀角色、指揮被告之人實施通訊監察，足見被告
    所供述共犯即『老闆』之成年男子乃確有其人，非屬被告為
    圖卸己罪責而虛構之人。再佐以被告於九十四年二月十一日
    起迄九十九年三月十六日止之期間係任職於聯倉交通股份有
    限公司並擔任司機駕駛，有該公司九十九年四月二十九日之
    員工離職證明書一紙在卷可按，堪認被告係屬有正當工作者
    ，被告顯係因一時貪念，受僱於『老闆』而罹本案重典，且
    被告僅係單純販賣交易毒品，並無施用強暴、脅迫之不法手
    段，更無向購買毒品之人積極催討交易款項，以其情節而論
    ，其惡性尚不如專以販賣第一級毒品維生之販毒集團重大」
    等語（見判決書第一九至二０頁），故就其所犯販賣第一級
    毒品罪部分，均適用刑法第五十九條規定，均酌量遞減輕其
    刑（已均依毒品危害防制條例第十七條第二項規定減輕其刑
    ）；再經原審於量處刑度時考量其「受僱於『老闆』而參與
    本案各次犯行尚非居於主謀之分工角色」（見判決書第二一
    頁）；實已就被告上訴意旨所指摘各情而為妥適量刑。
  3.復按刑法第五十九條所定減輕其刑，以宣告法定最低度之刑
    猶嫌過重者，始有其適用（最高法院著有五十一年度臺上字
    第八九九號、六十一年臺上字第一七八一號、六十九年度臺
    上字第四０五０號判例意旨參照）。本案被告所犯販賣第一
    級毒品罪法定刑度為「死刑或無期徒刑；處無期徒刑者，得
    併科新臺幣二千萬元以下罰金」，販賣第二級毒品罪法定刑
    度為「處無期徒刑或七年以上有期徒刑，得併科新臺幣一千
    萬元以下罰金」。本案被告所犯各次販賣第一級毒品罪與販
    賣第二級毒品罪，均符合毒品危害防制條例第十七條第二項
    自白減輕其刑之規定，並經原審依法均予減輕其刑在案（見
    判決書第十七、十八頁）。被告適用前揭自白減輕其刑之規
    定後，其所犯販賣第一級毒品罪之本刑，就刑度部分為無期
    徒刑或二十年以下十五年以上有期徒刑，所犯販賣第二級毒
    品罪之本刑，就刑度部分為二十年以下十五年以上有期徒刑
    或三年六月以上有期徒刑。易言之，被告於適用毒品危害防
    制條例第十七條第二項規定自白減輕其刑規定後，其所犯販
    賣第一級毒品十七次部分，各罪之最低本刑仍均為有期徒刑
    十五年，相較於其各次販賣第一級毒品所得在數千元至六萬
    元不等，如認逕科以上開最低刑度十五年，實猶屬過重；至
    被告所犯販賣第二級毒品罪，依毒品危害防制條例第十七條
    第二項規定減輕其刑後，其最低刑度為有期徒刑三年六月，
    相較於被告各次所販賣第二級毒品所得數千元至二萬六千元
    不等，量處最低刑度有期徒刑三年六月以上之刑度，難認有
    何情輕法重之情，而與最高法院前開判例以宣告法定最低度
    之刑猶嫌過重者，始有刑法第五十九條規定適用之意旨並不
    相符，原審因而未就被告所犯販賣第二級毒品部分適用刑法
    第五十九條規定減輕其刑，並詳述其理由（見判決書第二０
    至二一頁），亦難認量刑有何違反比例原則，或適用法則不
    當或違法之處。
  4.綜上所述，被告上訴意旨所指摘各情，業經原審予以審酌，
    並交代何以就其販賣第二級毒品部分不適用刑法第五十九條
    規定之理由，與法律規定並無違背。且原審審酌「被告無視
    於國家對於杜絕毒品及禁藥犯罪之禁令，時值青壯，不思以
    正當途徑賺取金錢，為貪圖不法利益，鋌而走險販毒及轉讓
    禁藥，戕害國民身心健康，且本案各次販賣第一、二級毒品
    不法所得合計達四十八萬九千五百元、金額非寡，危害社會
    治安情節甚鉅，惡性甚重，再兼衡酌被告就本案各次販賣第
    一、二級毒品及轉讓禁藥犯行犯後尚知醒悟、均坦承犯行之
    態度，及被告本案各次販賣第一、二級毒品所得金額之多寡
    ，其受僱於『老闆』而參與本案各次犯行尚非居於主謀之分
    工角色，又被告先前尚無與毒品相關之刑事犯罪紀錄（其先
    前於少年時期僅有之刑事犯罪紀錄業已依法塗銷），有臺灣
    高等法院被告前案紀錄表在卷可按，暨被告之生活狀況、智
    識程度、犯罪之動機、目的、手段等一切情狀，爰分別量處
    如附表一（宣告刑欄）所示之刑，並定其應執行之刑，以示
    懲儆」（見判決書第二一頁），實業已斟酌刑法第五十七條
    各款所列事由，而為妥適量刑。被告上訴理由僅以其非主謀
    且有正當職業，及其犯後態度為由，請求從輕量刑，俱未依
    法指摘或表明第一審判決有何採證認事、用法或量刑等足以
    影響判決本旨之不當或違法，而構成應予撤銷之具體事由，
    且該事由亦不足以認定原判決有何不當或違法之處。被告上
    訴意旨並未針對原審判決採證認事用法有何違誤之處，反再
    為上開形式上爭執，尚非提起上訴之具體理由。
  (三)揆諸上開最高法院判決意旨，及依「程序優先於實體」之刑
    事訴訟法原則，本件上訴自不合法定上訴程式，應予駁回，
    並不經言詞辯論為之。
據上論斷，應依刑事訴訟法第三百六十七條前段、第三百七十二
條，判決如主文。
中    華    民    國    99    年    7     月    28    日
            刑事第九庭  審判長法  官  江  德  千
                              法  官  莊  深  淵
                              法  官  賴  妙  雲
以上正本證明與原本無異。
如不服本判決應於收受送達後十日內向本院提出上訴書狀，其未
敘述上訴之理由者，並得於提起上訴後十日內向本院補提理由書
（均須按他造當事人之人數附繕本）「切勿逕送上級法院」。
                              書記官  蘇  昭  文
中    華    民    國    99    年    7     月    28    日

司法院資訊處製作；財團法人民間司法改革基金會備份。
